臺灣桃園地方法院刑事判決
110年度金訴字第133號
公  訴  人  臺灣桃園地方檢察署檢察官 
被      告  彭立言


上列被告因詐欺等案件，經檢察官提起公訴（110年度偵字第246
6、2866號），本院判決如下：
    主  文
丙○○幫助犯洗錢防制法第十四條第一項之洗錢罪，處有期徒刑參
月，併科罰金新臺幣壹萬元，罰金如易服勞役，以新臺幣壹仟元
折算壹日。緩刑貳年，並應依如附表所示之方式履行損害賠償義
務。
    事  實
丙○○明知金融機構發給金融卡係憑密碼驗證，此外別無確認使用
者身分之方式，是如將金融卡及密碼交付不認識之人，等同容任
取得該金融卡及密碼之人任意使用該金融帳戶作為金錢流通之工
具，又社會上詐欺案件層出不窮，依其社會生活經驗，當可預見
將自己所有金融帳戶之金融卡及提款密碼交付予不熟識之他人使
用，極可能遭詐騙集團作為人頭帳戶實施取得贓款及掩飾、隱匿
詐欺不法所得去向之犯罪工具，因而幫助他人從事詐欺取財罪及
洗錢罪，惟仍基於縱詐騙集團以其金融帳戶實施詐欺取財犯罪及
洗錢罪亦不違背其本意之幫助不確定故意，於民國110年6月24日
下午5時40分前某時許，在其桃園市○○區○○路000巷0弄00號住處
內，將其所申辦之第一商業銀行帳號00000000000號帳戶之金融
卡及密碼，交付與真實姓名、年籍不詳之人。該人所屬之詐騙集
團成員（無證據證明有未滿18歲之人，亦無證據證明成員有3人
以上）取得丙○○上開銀行帳戶後，共同基於意圖為自己不法所有
及掩飾、隱匿犯罪所得去向之犯意聯絡，隨即利用上開帳戶分別
於109年6月12日某時許，使用LINE ID「chen0310chen」（暱稱
：Kevin老師）向丁○○佯稱投資外匯可獲利等語，又於109年6月2
2日前某時許，使用LINE ID「fafa1029ff」（暱稱：鄭老師）向
乙○○佯稱投資外匯操作EXCHANGE交易所（http://yume168.extra
dtw.net/）可獲利等語，致丁○○及乙○○均陷於錯誤，丁○○因而於
109年6月24日下午5時40分許，匯款新臺幣（下同）3萬元、於10
9年6月28日下午4時29分許，匯款6萬8,100元、乙○○因而於109年
6月29日下午6時許，匯款6萬4,500元至丙○○上開帳戶，旋遭詐騙
集團成員提領一空，丙○○即以此方式幫助本案詐騙集團成員掩飾
或隱匿該等詐欺取財犯罪所得之來源、去向或所在。
    理  由
壹、證據能力之說明：
　　本判決所引用被告以外之人於審判外之陳述，或經檢察官引
    為證據使用，被告表示同意有證據能力（見本院金訴卷第34
    頁），或經本院調查證據時提示，檢察官及被告均未爭執證
    據能力（見本院金訴卷第138至144頁），本院審酌該等證據
    之取得過程並無瑕疵，與本案待證事實間復具有相當之關聯
    性，應得作為證據。
貳、實體部分：
一、上揭犯罪事實，業據被告丙○○於本院審理時坦承不諱（見本
    院金訴卷第118頁、第144至146頁），核與告訴人丁○○及乙○○於警詢中（見偵2466卷第15至19頁、偵2866卷第11至14頁
    ）指訴情節大致相符、並有被告上開第一商業銀行帳戶之申
    辦資料及交易明細1份、告訴人丁○○匯款明細4張、告訴人乙○○匯款擷圖2張、告訴人丁○○及乙○○分別與詐騙集團成員對
    話紀錄各1份（見偵2466卷第33頁、第37至41頁、偵2866卷
    第17至25頁、第29頁、第41至48頁）在卷可稽。是被告任意
    性自白核與事實相符。堪以採信。本案事證明確，被告犯行
    洵堪認定，應依法論科。
二、論罪科刑：
（一）核被告所為，係犯刑法第30條第1項前段、第339條第1項
      之幫助犯詐欺取財罪及刑法第30條第1項前段、洗錢防制
      法第14條第1項之幫助洗錢罪。被告以一提供本案帳戶之
      行為，同時觸犯2個幫助詐欺取財罪及2個幫助洗錢罪，為
      想像競合犯，應依刑法第55條前段規定，從重論以幫助洗
      錢罪。
（二）被告基於幫助犯意而成立洗錢罪，依刑法第30條第2項規
      定，按正犯之刑減輕之。又被告於審判中自白洗錢犯罪，
      依洗錢防制法第16條第2項規定，減輕其刑，並依刑法第7
      0條遞減。
（三）爰以行為人之責任為基礎，審酌被告對於詐騙集團利用人
      頭帳戶實行詐欺取財並掩飾、隱匿詐欺犯罪所得去向有所
      預見，竟仍恣意交付銀行帳戶予詐騙集團成員而供幫助犯
      罪使用，使詐騙集團成員得以逃避犯罪之查緝，嚴重擾亂
      金融交易秩序且影響社會正常交易安全，被告所為不啻助
      長詐欺犯罪風氣並造成告訴人受有財產損害，同時增加告
      訴人尋求救濟困難，又考量被告於審理時終坦承犯行，並
      表達願意賠償告訴人之意（見本院金訴卷第118頁），兼
      衡其高職畢業之智識程度，職業為工，家庭經濟狀況勉持
      等一切情狀，量處如主文所示之刑，併就罰金部分諭知易
      服勞役之折算標準。
（四）又被告前未曾因故意犯罪受有期徒刑以上刑之宣告，此有
      本院被告前案紀錄表可稽，本案犯行固非可取，然其犯後
      坦承犯行，承諾賠償告訴人丁○○及乙○○損失（見本院金訴
      卷第34頁、第118頁），已見悔意，本案諒係一時失慮，
      偶罹刑章。本院審酌上情，認被告歷此偵、審程序，當知
      所警惕，信無再犯之虞，其所受之宣告刑，以暫不執行為
      適當，爰依刑法第74條第1項第1款之規定宣告緩刑2年，
      以勵自新。惟本院為督促被告確實履行承諾，賠償告訴人
      ，認有必要以賠償告訴人作為緩刑之附帶條件，爰參酌告
      訴人所受損失金額、被告承諾之賠償條件各節，依刑法第
      74條第2項第3款規定，命被告應依如附表所示方式支付損
      害賠償，此部分依刑法第74條第4項規定，得為民事強制
      執行名義。又依刑法第75條之1第1項第4款規定，受緩刑
      之宣告而違反上開本院所定負擔情節重大，足認原宣告之
      緩刑難收其預期效果，而有執行刑罰之必要者，得撤銷其
      宣告，併此指明。
三、按洗錢防制法第18條第1項前段固規定「犯第14條之罪，其
    所移轉、變更、掩飾、隱匿、收受、取得、持有、使用之財
    物或財產上利益，沒收之」，其無「不問屬於犯罪行為人與
    否」之要件（絕對義務沒收），當以屬於（按指實際管領）
    犯罪行為人者為限，始應（相對義務）沒收。茲告訴人所匯
    入遭被告掩飾暨隱匿之受騙款項，業於匯款當日即均遭詐欺
    集團成員分次提領完畢，查無屬於被告之財物或犯罪所得，
    自無從依上開規定或刑法第38條之1第1項規定宣告沒收。至
    被告供洗錢所用之第一商業銀行帳戶提款卡，因案發後已成
    警示帳戶，難再危害社會而無保安之必要，爰裁量不宣告沒
    收。
四、公訴意旨另以：被告於109年6月24日下午6時21分許起至109
    年6月29日下午6時6分許止，總計提領告訴人丁○○及乙○○匯
    入之款項總計17萬8000元，涉犯刑法第339條之4第2款三人
    以上共同詐欺取財及洗錢防制法第14條第1項、第2條第2款
    一般洗錢罪等語。惟查，被告於偵查之自白，不得作為有罪
    判決之唯一依據，上情業據被告於本院審理時否認，檢察官
    復無提出其他證據證明此部分被告提領上開款項之犯行，自
    屬不能證明被告犯罪，原應為無罪之諭知，惟被告此部分犯
    嫌與本院前開論罪科刑之幫助洗錢間為吸收犯之實質上一罪
    關係，故本院不另為無罪之諭知。
據上論斷，應依刑事訴訟法第299條第1項前段，洗錢防制法第14
條第1項、第16條第2 項，刑法第11條、第30條第1項前段、第2
項、第339條第1項、第55條、第42條第3項前段、第74條第1項第
1款、第2項第3款，刑法施行法第1條之1第1項，判決如主文。
本案經檢察官甲○○提起公訴，檢察官劉哲名到庭執行職務。
中　　華　　民　　國　　111 　年　　3 　　月　　28　　日
                  刑事第十五庭  審判長法　官  林龍輝
                                      法　官  吳軍良
                                      法　官  林岷奭
以上正本證明與原本無異。
如不服本判決應於收受判決後20日內向本院提出上訴書狀，並應
敘述具體理由。其未敘述上訴理由者，應於上訴期間屆滿後20日
內向本院補提理由書(均須按他造當事人之人數附繕本)「切勿逕
送上級法院」。 
　　　　　　　　　　　　　　　        書記官　林慈思　
中　　華　　民　　國　　111 　年　　3 　　月　　29　　日
附錄本案論罪科刑法條全文：
洗錢防制法第14條
有第二條各款所列洗錢行為者，處7年以下有期徒刑，併科新臺
幣5百萬元以下罰金。
前項之未遂犯罰之。
前二項情形，不得科以超過其特定犯罪所定最重本刑之刑。
中華民國刑法第339條
（普通詐欺罪）
意圖為自己或第三人不法之所有，以詐術使人將本人或第三人之
物交付者，處5年以下有期徒刑、拘役或科或併科50萬元以下罰
金。
以前項方法得財產上不法之利益或使第三人得之者，亦同。
前二項之未遂犯罰之。
附表
編號 給付方式 1 被告應支付告訴人丁○○9萬8,100元，分期給付，自111年3月28日起，每月為1期，於每月28日前給付5,000元，至清償為止。 2 被告應支付告訴人乙○○6萬4,500元，分期支付，自111年3月28日起，每月為1期，於每月28日前給付5,000元，至清償為止。